臺灣屏東地方法院刑事判決
111年度交簡上字第3號
上  訴  人  
即  被  告  黃裕順


上列上訴人即被告因公共危險案件，不服本院中華民國110年11
月29日110年度交簡字第1660號所為之第一審刑事簡易判決（聲
請簡易判決處刑案號：臺灣屏東地方檢察署110年度偵字第7667
號），提起上訴，本院管轄之第二審合議庭判決如下：
    主  文
上訴駁回。
    事  實
一、黃裕順於民國110年5月18日9時19分至9時49分許，在屏東縣
    里港鄉里中路某檳榔攤飲用保力達藥酒、米酒後，明知飲酒
    後吐氣所含酒精濃度達每公升0.25毫克以上者，不得駕駛動
    力交通工具，仍基於不能安全駕駛動力交通工具之犯意，於
    同日9時49分至10時間某時許，駕駛車牌號碼00-0000號自小
    貨車上路。嗣於同日10時許，黃裕順駕駛上開自小貨車行經
    屏東縣里港鄉信義路段時，不慎擦撞停放路邊(已熄火)之車
    牌號碼000-0000號自小客車（聲請簡易判決處刑書誤載為自
    小貨車）。員警據報到場，經目擊民眾提供黃裕順車號，循
    線查得黃裕順，而於同日12時12分許，測得黃裕順之吐氣所
    含酒精濃度達每公升1.01毫克，查悉上情。
二、案經屏東縣政府警察局里港分局報告臺灣屏東地方檢察署檢
    察官偵查後聲請簡易判決處刑。
    理  由
壹、程序方面
    按被告以外之人於審判外之陳述，雖不符刑事訴訟法第159
    條之1至之4等4條之規定，而經當事人於審判程序同意作為
    證據，法院審酌該言詞陳述或書面陳述作成時之情況，認為
    適當者，亦得為證據；當事人、代理人或辯護人於法院調查
    證據時，知有刑事訴訟法第159條第1項不得為證據之情形，
    而未於言詞辯論終結前聲明異議者，視為有前項之同意，同
    法第159條之5定有明文。本判決所引用之供述證據，業據檢
    察官、上訴人即被告黃裕順（下稱被告）於本院審理時均表
    示同意作為證據（見本院簡上卷第41頁），且於本院審判期
    日依法踐行調查證據，逐一告以要旨時，已知其內容及性質
    ，而皆未於言詞辯論終結前聲明異議，本院審酌上揭陳述作
    成時之情況，並無違法取證之瑕疵，認以之作為證據為適當
    ，依上開規定，應認有證據能力。至本判決所引用之非供述
    證據，經本院依法踐行調查證據程序，檢察官、被告亦不爭
    執各該證據之證據能力，且查無依法應排除其證據能力之情
    形。是後述所引用非供述證據，亦均有證據能力。
貳、實體方面
一、認定事實所憑之證據及理由
    被告於本院審理中矢口否認有何不能安全駕駛動力交通工具
    之犯行，辯稱：伊在檳榔攤只有喝一點點酒，之後有開車回
    家，回家後還有喝酒，警察到我家說我擦撞別人的車，再對
    我酒測，警察不是當場對我酒測云云。經查：
(一)被告於偵查中，就本案不能安全駕駛之犯罪事實坦承在卷，
    有詢問筆錄在卷可參（見偵卷第10頁）。
(二)被告有於110年5月18日9時19分至9時49分許，在屏東縣里港
    鄉里中路某檳榔攤飲用保力達藥酒、米酒；復於同日10時許
    ，駕駛車牌號碼00-0000號自小貨車，行經屏東縣里港鄉信
    義路段時，擦撞停放路邊(已熄火)之車牌號碼000-0000號自
    小客車；再於同日12時12分許，經員警測得其吐氣所含酒精
    濃度達每公升1.01毫克等事實，業據被告於偵查、本院審理
    時所不爭執（見偵卷第9至10頁；本院簡上卷第41頁），並
    有員警調查報告、屏東縣政府警察局里港分局大平派出所道
    路交通事故當事人酒精測定紀錄表、A3類道路交通事故調查
    紀錄表、道路交通事故現場圖、現場蒐證照片暨監視器擷取
    畫面及車輛詳細資料報表等件在卷可稽（見警卷第1、9、13
    至37頁），此部分之事實應堪認定。
(三)觀諸卷附監視器擷取畫面可知，被告於前揭檳榔攤分別有數
    次飲用保力達藥酒、米酒之舉動（見警卷第25至29頁），並
    非僅飲用1、2次；再就本件車禍發生情節以觀，遭擦撞之車
    牌號碼000-0000號自小客車於案發時係熄火停於路邊，且該
    車受損狀況係前保險桿呈明顯斷裂破損，而非輕微刮擦，有
    前揭道路交通事故現場圖、現場蒐證照片等件在卷足憑（見
    警卷第15至19頁），顯見被告駕駛自小貨車行經案發地點時
    ，確因飲酒而影響其駕車之控制、判斷能力，致自行擦撞停
    放於路旁之車輛且擦撞力道非輕，而達不能安全駕駛動力交
    通工具之程度，足認被告前揭於偵查中之供詞與事實相符，
    應堪採信。
(四)被告雖以前詞置辯。惟被告就其所辯情節，未能提出任何事
    證以實其說；再者，被告於警詢時自承：當下我確定我有擦
    撞到東西，有下車巡視及查看附近路邊車輛等語（見警卷第
    5頁），其既懷疑自己可能駕車肇事，理應避免於肇事後為
    警查獲前之空檔再行飲酒，以降低遭查獲酒後駕車之風險，
    豈有可能於返家後繼續飲酒，使自己酒精濃度更高而增加遭
    查獲酒後駕車之風險。故被告辯稱其駕車返家後仍繼續飲酒
    一詞，並非合理，亦與一般人會在肇事後、員警實施酒測前
    ，盡量降低酒測值之作法相違，難認可採。
(五)綜上所述，本件事證已臻明確，被告所辯，顯係卸責之詞，
    不足採信，其犯行堪以認定，應依法論科。
二、論罪
(一)按行為後法律有變更者，適用行為時之法律。但行為後之法
    律有利於行為人者，適用最有利於行為人之法律，刑法第2
    條定有明文。查被告行為後，刑法第185條之3於111年1月28
    日修正公布，並於同年月30日生效。修正前刑法第185條之3
    第1項原規定「駕駛動力交通工具而有下列情形之一者，處2
    年以下有期徒刑，得併科20萬元以下罰金」，修正後則為「
    駕駛動力交通工具而有下列情形之一者，處3年以下有期徒
    刑，得併科30萬元以下罰金」，經比較新舊法後，適用新法
    未較有利於被告，依刑法第2條第1項前段規定，應適用被告
    行為時即修正前刑法第185條之3第1項之規定。
(二)核被告所為，係犯修正前刑法第185條之3第1項第1款之不能
    安全駕駛動力交通工具罪。原判決雖未及比較新舊法，惟適
    用法律並無違誤，不影響本案論罪結果，無撤銷改判之必要
    ，附此敘明。 
(三)被告前因不能安全駕駛致交通危險案件，經本院以109年度
    交簡字第502號判決判處有期徒刑3月確定，於109年6月17日
    易科罰金執行完畢，有臺灣高等法院被告前案紀錄表附卷足
    憑，其於有期徒刑執行完畢後5年以內故意再犯本案有期徒
    刑以上之罪，為累犯。至於司法院釋字第775號解釋，依解
    釋文及理由之意旨，係指構成累犯者，不分情節，一律加重
    最低本刑，於不符合刑法第59條所定要件之情形下，致生行
    為人所受之刑罰超過其所應負擔罪責之個案，不符罪刑相當
    原則、比例原則。於此範圍內，在修正前，為避免發生上述
    罪刑不相當之情形，法院就該個案應裁量是否加重最低本刑
    ；依此，該解釋係指個案應量處最低法定刑、又無法適用刑
    法第59條在內減輕規定之情形，法院應依此解釋意旨裁量不
    予加重最低本刑（最高法院108年度台上字第338號判決參照
    ）。本件被告所犯之罪並無上開情事，應依刑法第47條第1
    項規定加重其刑。
三、上訴論斷部分
    原判決認被告上開犯罪事證明確，而適用相關法律規定論科
    ，並審酌被告明知酒後駕車除危害自身安全外，亦將對其他
    用路人之生命、身體及財產造成高度危險，竟仍置大眾行車
    之公共安全於不顧，於飲酒後吐氣所含酒精濃度已逾法定標
    準值每公升0.25毫克甚高之情形下，仍執意駕車上路，更因
    此發生如事實欄一所載之事故，對於道路交通安全所生危害
    非輕；惟念其犯後尚能坦承犯行（於本院審理時則否認犯行
    ）等一切情狀，並考量其前科紀錄（見卷附臺灣高等法院被
    告前案紀錄表，構成累犯部分不重複加重刑責），暨其自述
    之智識程度（見卷附個人戶籍資料查詢結果）、經濟狀況（
    見警詢筆錄受詢問人年籍資料欄）等一切情狀，量處有期徒
    刑6月，並諭知以新臺幣1,000元折算1日之易科罰金折算標
    準。經核原判決認事用法，均無不合，量刑亦屬允當。被告
    上訴意旨，仍執前詞，否認犯罪，指摘原判決不當，為無理
    由，應予駁回。
據上論斷，應依刑事訴訟法第455條之1第1項、第3項、第368條
，判決如主文。
本案經檢察官陳新君聲請以簡易判決處刑，檢察官王雪鴻到庭執
行職務。
中　　華　　民　　國　　111 　年　　4 　　月　　29　　日
                  刑事第三庭    審判長法  官　鍾佩真 
　　　　　　　　　                    法  官　張瑞德
　　　　　　　　　                    法  官　楊子龍
以上正本證明與原本無異。
本判決不得上訴。 
中　　華　　民　　國　　111 　年　　4 　　月　　29　　日
                                      書記官　林靜慧
附錄論罪科刑法條：
修正前中華民國刑法第185條之3
駕駛動力交通工具而有下列情形之一者，處2年以下有期徒刑，
得併科20萬元以下罰金：
一、吐氣所含酒精濃度達每公升0.25毫克或血液中酒精濃度達百
    分之0.05以上。
二、有前款以外之其他情事足認服用酒類或其他相類之物，致不
    能安全駕駛。
三、服用毒品、麻醉藥品或其他相類之物，致不能安全駕駛。
因而致人於死者，處3年以上10年以下有期徒刑；致重傷者，處1
年以上7年以下有期徒刑。
曾犯本條或陸海空軍刑法第54條之罪，經有罪判決確定或經緩起
訴處分確定，於5年內再犯第1項之罪因而致人於死者，處無期徒
刑或5年以上有期徒刑；致重傷者，處3年以上10年以下有期徒刑
。